【裁判字號】    97,易,1244
【裁判日期】    970826
【裁判案由】    家暴傷害
【裁判全文】
臺灣臺南地方法院刑事判決              97年度易字第1244號
公  訴  人  臺灣臺南地方法院檢察署檢察官
被      告  甲○○
上列被告因家暴傷害案件，經檢察官提起公訴（97年度營偵字第
947號），本院判決如下：
    主  文
甲○○犯傷害罪，處拘役參拾日，如易科罰金，以新臺幣壹仟元
折算壹日，掃把壹支沒收。
    事  實
一、甲○○與乙○○○（越南籍）係夫妻關係，彼此乃為家庭暴
    力防治法第3條第1款所稱之家庭成員。民國97年4月26日上
    午8時許，在臺南縣白河鎮崎內里外崎內10之1號住處，雙方
    因細故發生口角，甲○○竟基於傷害他人身體之犯意，以其
    所有之掃把1支及以徒手方式，毆打乙○○○，致乙○○○
    受有左側胸部挫傷、背部挫傷等傷害。
二、案經乙○○○訴由臺南縣警察局白河分局報請臺灣臺南地方
    法院檢察署檢察官偵查起訴。
    理  由
一、本件被告於本院調查證據時，知公訴人提出告訴人乙○○○
    於警詢及檢察官偵查中之指訴以及陽明醫院出具告訴人乙○
    ○○受有左側胸部挫傷、背部挫傷之診斷證明書為證據，而
    未於言詞辯論終結前聲明異議，依刑事訴訟法第159條之5第
    2項規定，視為同意作為證據。
二、訊據被告甲○○並不否認其有於上開時、地毆打告訴人乙○
    ○○，惟辯稱：「證人（即乙○○○）也有打我」，「是她
    先打我，我才還手」云云。經查：
(1)、被告甲○○有以掃把及以徒手方式毆打告訴人乙○○○，以
    致乙○○○受有左側胸部挫傷、背部挫傷等傷害，業據乙○
    ○○於警詢及檢察官偵查中指訴明確，並於本院97年8月12
    日審理時證述明確，此外，復有陽明醫院出具之診斷證明書
    1紙附卷可資佐證。
(2)、被告於97年6月26日檢察官偵查中自白「我空手亂揮，揮到
    她那裡我也不知道，但應該有打到她身體」，又其於本院97
    年8月12日審理時自白：「證人（即乙○○○）也有打我」
    ，「是她先打我，我才還手」，依被告上開所述之意，其確
    有毆打告訴人乙○○○，應可認定。
(3)、又被告辯稱：「證人（即乙○○○）也有打我」，「是她先
    打我，我才還手」等語，似有主張正當防衛之意。惟查正當
    防衛必須對於現在不法之侵害始得為之，侵害業已過去，即
    無正當防衛可言。至彼此互毆，又必以一方初無傷人之行為
    ，因排除對方不法之侵害而加以還擊，始得以正當防衛論。
    故侵害已過去之報復行為，與無從分別何方為不法侵害之互
    毆行為，均不得主張防衛權，最高法院30年上字第1040號著
    有判例。查告訴人乙○○○自警詢、檢察官偵查中及於本院
    證述時，均否認其有拿掃把或徒手毆打被告，被告亦未能證
    明告訴人有對其毆打，是有關被告所述之告訴人有毆打被告
    及告訴人先毆打被告之情，尚難採信。準此，正當防衛之前
    提「現在不法之侵害」顯不存在，被告自無正當防衛之可言
    。又縱使被告主張之「是她（即乙○○○）先打我，我才還
    手」等語屬實，亦屬無從分別何方為不法侵害之彼此互毆行
    為，依上開最高法院30年上字第1040號判例，被告之行為亦
    不成立正當防衛。
(4)、綜上所述，事證明確，被告之犯行洵堪認定。
三、核被告所為，係犯刑法第277條第1項之傷害罪。審酌被告之
    品行（無犯罪前科）、智識教育程度為高中畢業、生活經濟
    狀況為小康、不依理性解決夫妻間之問題及遵重告訴人有獨
    立之人格，未能深切體查並珍惜告訴人乃其之極重要家庭成
    員，竟對於隻身遠從越南嫁至臺灣之告訴人施以暴力手段毆
    打，以致告訴人受有前揭傷害，又於事後未能坦然認錯，以
    求夫妻間日後能和諧相處，建構健全之家庭等一切情狀，爰
    量處如主文所示之刑，並諭知易科罰金之折算標準，以示懲
    儆。掃把1支係被告所有，並供其犯罪所用，雖未扣案，亦
    不能證明已滅失，依刑法第38條第1項第2款規定，併宣告沒
    收。
據上論斷，應依刑事訴訟法第299條第1項前段，刑法第277條第1
項、第41條第1項前段、第38條第1項第2款，刑法施行法第1條之
1，判決如主文。
本案經檢察官蔡佩容到庭執行職務
中    華    民    國    97    年    8    月    26     日
                  刑事第九庭          法  官  林勝利
以上正本證明與原本無異。
如不服本判決應於收受本判決後10日內向本院提出上訴書狀，並
應敘述具體理由。如未敘述上訴理由者，應於上訴期間屆滿後20
日內向本院補提理由書狀（均須按他造當事人之人數附繕本）「
切勿逕送上級法院」。
                                      書記官  陳世勳
中    華    民    國    97    年    8    月    26     日
附錄本案論罪科刑法條全文：
中華民國刑法第277條
傷害人之身體或健康者，處3年以下有期徒刑、拘役或1千元以下
罰金。
犯前項之罪因而致人於死者，處無期徒刑或7年以上有期徒刑；
致重傷者，處3年以上10年以下有期徒刑。


司法院資訊處製作；財團法人民間司法改革基金會備份。
